臺灣臺南地方法院刑事判決　　　　　　　　　　　　　九十二年度訴字第九二號
　　公　訴　人　臺灣台南地方法院檢察署檢察官
　　被　　　告　丁○○
　　指定辯護人　本院公設辯護人甲○○
右列被告因偽造有價證券案件，經檢察官提起公訴（九十二年度偵字第七四一七號）
，本院判決如左：
    主  文
丁○○意圖供行使之用，而偽造有價證券，處有期徒刑貳年，緩刑肆年，緩刑期內付
保護管束。本票壹紙（發票人：乙○○、票號：ＣＨ５８８８５７號、發票日九十一
年八月三十日、到期日九十一年九月二十五日、面額：新台幣拾萬元）及「乙○○」
名義之印章壹枚均沒收之。
    事  實
一、丁○○與戊○○為舊識，曾向其借款無力償還，為使戊○○繼續貸予金錢，竟基
    於行使偽造有價證券及為自己不法所有之意圖，於民國九十一年八月三十日，在
    未經乙○○之授權、同意下，擅自在台南市○○路某處向不知情之刻印業者偽刻
    「乙○○」之印章一枚，蓋於本票發票人簽章欄及金額大寫、數字欄內，並填載
    面額十萬元，地址為台南市○○鄉○○路八十巷二號，偽造本票一紙，而偽造有
    價證券完成後，旋即託不知情綽號「小胖」之友人，持之向戊○○調借現金，以
    資為借款之擔保，並佯稱該本票乃他人所交付之客票，使戊○○誤以該本票為真
    實，因而不疑有詐，遂交由「小胖」一千元貸予丁○○，嗣屆期戊○○持上開本
    票向「乙○○」催討，未獲清償，始知該本票為偽造及受騙情事。
二、案經告訴人戊○○訴請台灣台南地方法院檢察署檢察官偵查起訴。
    理  由
一、訊據被告丁○○對於右揭事實於本院審理時供承不諱，核與告訴人戊○○指訴情
    節大致相符，且有本票影本、借據影本、收件人為乙○○之信封影本附卷可資佐
    證，被告自白核與事實相符，應堪採信，本件事證已甚明確，被告犯行堪以認定
    。
二、被告偽造乙○○之印章以偽造本票，該本票內所蓋印文，構成本票之一部，偽用
    印章應係偽造有價證券之階段行為，而包括於偽造有價證券行為之內，其偽造完
    成後持向他人借款，雖已達行使程度，但此項行使行為應為較重之偽造行為所吸
    收，僅論以較重之刑法第二百零一條第一項之偽造有價證券罪，餘均不另論罪，
    又於被告將偽造之本票，透過「小胖」交付告訴人戊○○，以調現花用，其此部
    分之借款行為，乃屬行使偽造有價證券以外之另一行為，又犯有刑法第三百三十
    九條第一項之詐欺罪。所犯上開偽造有價證券、詐欺罪間，有方法結果之牽連關
    係，應從一重之偽造有價證券罪論處。被告利用刻印業者、「小胖」為偽造印章
    、行使偽造有價證券行為，惟該人等並不知情，無犯罪之認識，被告應成立該罪
    之間接正犯。再本件被告係因經濟困頓，思慮未周，致觸刑章，而偽造本票一張
    ，票面金額雖為十萬元，然因而詐得之金額僅有區區一千元，觀其犯罪情節尚非
    重大，而所犯本罪法定刑為三年以上有期徒刑，與其犯罪情節相較，實屬情輕法
    重，揆其前開犯罪情狀客觀上足以引起一般人之同情，顯有堪資憫恕之處，本院
    認處以法定最低刑度猶嫌過重，爰依刑法第五十九條規定酌減其法定本刑。爰審
    酌被告之品行、智識程度、犯罪之動機、偽造本票之金額及數量、與告訴人間之
    關係，暨犯罪後坦承犯行之態度等一切情狀，量處如主文所示之刑。末查被告前
    未曾受有期徒刑以上刑之宣告，有卷附臺灣高等法院被告全國前案紀錄表可按，
    而被告因一時失慮而為本件犯行，且曾因右側大腦梗塞性中風，此有溪洲醫院診
    斷證明書一紙附卷供參，其犯罪後深感悔悟，經此偵審教訓，信已足收警惕之效
    ，當無再犯之虞，故本院認對其所宣告刑以暫不執行為適當，爰依刑法第七十四
    條第一款規定，併宣告緩刑四年，再給一次自新機會。惟為促其確實改過，緩刑
    期間付保護管束。又上開偽造之本票，及偽造「乙○○」名義之印章並依刑法第
    二百零五條、第二百十九條特別規定予以沒收之。
三、又告訴人認其曾先後貸與被告二十萬元，並提出借據為證，然被告承認雙方之借
    貸金額至多僅五萬元，並辯稱：填寫借據是因為當時伊要取回本票及印鑑章，方
    才照告訴人之意思填寫等語。按消費借貸契約屬要物契約，因借用物之交付而生
    效力。借用人出具之借據，倘未表明已收到借款，致不足證明有交付借款之事實
    ，依上開借據所載「借支：本人丁○○茲民國九十一年向趙麗雲借於拾萬元，願
    於償還：民國九一年十二月二十五日」等語，並無法證明有將借款交付被告之事
    實，既告訴人無法舉證曾交付被告借款二十萬元，故此部分本院能認定告訴人已
    貸予被告之金額，應僅被告自白之五萬元。再告訴人雖亦認此部分仍屬被告詐騙
    伊之金錢，然依刑法第三百三十九條第一項詐欺罪之成立，以意圖為自己或第三
    人不法所有，以詐術使人將本人或第三人之物交付為要件。所謂以詐術使人交付
    ，必須被詐欺人因其詐術而陷於錯誤，若其所用方法，不能認為詐術，亦不致使
    人陷於錯誤，即不構成該罪，最高法院四十六年台上字第二六０號亦著有判例。
    經查，告訴人於偵查中證稱：被告係向伊哭訴太太得癌症，且其本身亦常鬧自殺
    ，所以才借款給他等語，並提出內容載有「我的人生已到盡頭，這一年可能是我
    最後一年」之便條紙一紙附卷（見九十二年度發查字第二八七號第十七、十八頁
    ），且於本院審理庭時亦不否認雙方曾經交往等情，足見告訴人與被告有男女情
    誼，對被告之經濟狀況知之甚稔，在此情形下，猶願借錢予被告，可知告訴人交
    付金錢時，應無陷於錯誤之虞，此部分被告亦未對告訴人施用詐術，應無涉詐欺
    罪嫌。末查，被告固有積欠告訴人之情事，此部分告訴人已提出附帶民事求償，
    應由民事庭另行處理，均附此敘明。
據上論斷，應依刑事訴訟法第二百九十九條第一項前段，刑法第二百零一條第一項、
第三百三十九條第一項、第五十五條後段、第五十九條、第七十四條第一款、第九十
三條第一項、第二百零五條、第二百十九條，罰金罰鍰提高標準條例第一條前段，判
決如主文。
本案經檢察官丙○○到庭職務。
中    華    民    國      九十三    年      四        月      二十八    日
                              臺灣臺南地方法院刑事第九庭
                                    審判長法  官  鄭文棋
                                          法  官  林中如
                                          法  官  蔡奇秀
右正本證明與原本無異
如不服本判決應於送達後十日內向本院提出上訴狀
                                          書記官  尹之玲
中    華    民    國      九十三    年      四        月      二十八    日
附錄本案論罪科刑法條全文：
刑法第二百零一條第一項：意圖供行使之用，而偽造、變造公債票、公司股票或其他
                        有價證券者，處三年以上十年以下有期徒刑，得併科三千
                        元以下罰金。
    第三百三十九條第一項：意圖為自己或第三人不法之所有，以詐術使人將本人或
                          第三人之物交付者，處五年以下有期徒刑、拘役或科或
                          併科一千元以下罰金。
